【裁判字號】    89,易,224
【裁判日期】    890316
【裁判案由】    詐欺
【裁判全文】
臺灣臺南地方法院刑事判決                          八十九年度易字第二二四號
    公  訴  人  臺灣台南地方法院檢察署檢察官
    被      告  丙○○○
右列被告因詐欺案件，經檢察官提起公訴（八十八年度營偵字第一六四七號），本院
判決如左：
    主  文
丙○○○無罪。
    事  實
一、公訴意旨略以：被告丙○○○基於意圖為自己不法所有之概括犯意，明知其於民
    國八十四年三月間所召集之每期會款新台幣（下同）二萬元之互助會，實係有會
    員二十五人，竟向會員乙○○訛稱會員增加為二十九人云云，使乙○○不疑有他
    ，先後於八十六年三月間及八十六年四月間，陸續將第二十五期之會款一萬三千
    元及第二十六期之會款一萬二千元交付丙○○○，合計溢繳會款二萬五千元，嗣
    於八十六年五月間，乙○○欲競標該互助會，發現互助會已於第二十五期競標後
    即已停會，始知受騙，因認被告丙○○○連續涉有刑法第三百三十九條第一項之
    詐欺罪云云。
二、公訴人認被告涉有上行，無非以告訴人乙○○之指訴，及告訴人所提出之會款繳
    納明細表在卷可參，又被告簽發面額均為二十六萬元之支票二紙，合計五十二萬
    元即為二十六會會款之總額，益證被告確有溢收會款之舉，為主要依據。訊據被
    告則堅決否認有上開犯行，辯稱該互助會確實有會員二十九人等語。
三、按犯罪事實，應依證據認定之，無證據不得推定其犯罪事實。又不能證明被告犯
    罪者，應諭知無罪之判決，刑事訴訟法第一百五十四條、第三百零一條第一項分
    別定有明文。又告訴人於刑事訴訟法上與被告乃立於對立之地位，其之指訴乃以
    使被告受刑事追訴處分為目的，仍應調查其他必要之證據，以察其是否與事實相
    符，始得採為認定被告犯罪之依據。經查被告所召集自八十四年三月二十五日起
    每會二萬元之互助會，實應為二十九會，此據被告提出其所記載之該會會單一紙
    在卷供參，觀諸該互助會會單共有二十九名會員，而該會單老舊且前後記載一致
    ，並無偽造變造之痕跡，其記載內容應屬可信。另亦為會員之一之證人甲○○亦
    到庭證稱，該互助會確有二十九會，此有審理筆錄在卷可稽。反觀諸告訴人所提
    出之互助會會單，末尾卻有截去之痕跡，並非完整，是告訴人指稱該互助會僅有
    二十六會，尚難輕信。另查被告係於第二十六會後止會，而告訴人當時尚為活會
    ，已繳納二十六會之活會會款，本應返還告訴人所繳納之活會會款，故被告簽發
    二紙面額均為二十六萬元之支票交付告訴人，亦符一般互助會之常情，尚難據此
    即認被告向告訴人乙○○訛稱會員增加為二十九人，是被告上開辯解，互助會會
    員計有二十九人尚堪採信。
四、綜上所述，參互印證，本件依調查所得證據尚不足證明被告確有詐欺犯行，此外
    復查無其他積極證據足資證明被告有右述犯行，揆諸首開說明，犯罪尚屬不能證
    明，爰為無罪之諭知。
據上論斷，應依刑事訴訟法第三百零一條第一項，判決如主文。
中    華    民    國      八十九      年      三      月      十六    日
                                  臺灣臺南地方法院刑事第二庭
                                          法  官
右正本證明與原本無異。
如不服本判決，應於判決送達後十日內，向本院提出上訴狀。
                                          書記官
中    華    民    國      八十        年              月              日


司法院資訊處製作；財團法人民間司法改革基金會備份。
